臺灣臺中地方法院刑事判決　　　　　　　94年度交易字第32號
公　訴　人　臺灣臺中地方法院檢察署檢察官
被　　　告　甲○○
選任辯護人　陳浩華律師
上列被告因業務過失傷害案件，經檢察官提起公訴（93年度偵字
第19784號），本院判決如下：
    主    文
甲○○從事業務之人，因業務上之過失傷害人，致重傷，處有期
徒刑柒月。
    犯 罪 事 實
一、甲○○係營業大貨車之司機，為從事駕駛業務之人，於民國
    九十三年二月十三日十六時許，駕駛車牌號碼八Ｈ─五八０
    號營業大貨車，自台中市○○街○段五九號前欲往後占用快
    、慢車道並欲跨越雙黃線倒車。其理應注意快車道等危險地
    帶或交通頻繁處所不得倒車及設有分向限制線之路面，禁止
    車輛跨越行駛。而汽車倒車時，應顯示倒車燈光或手勢後，
    謹慎緩慢後倒，並應注意其他車輛及行人，且大型汽車須派
    人在車後指引，如無人在車後指引時，應促使行人及車輛讓
    避。而依當時情形，又無不能注意之情形，竟疏於注意及此
    ，未注意車後車輛之行向，貿然倒車，遂於倒車上開道路時
    ，與疏未注意有大貨車橫於車道內之車前狀況之乙○○所騎
    乘之ＭＵ六─七二三號重機車發生碰撞，致乙○○人車倒地
    後，因此受有頭部外傷合併腦挫傷、顱骨骨折併顱內出血、
    顱充氣症等傷害，雖經送醫診治仍因上開傷害引致創傷性腦
    傷併雙側無力、嗅覺喪失、失智症等症狀，已達毀敗嗅能之
    程度，而受有重傷害。甲○○於肇事後，即託人報警，自己
    則留於現場，向到場處理之警員溫智輝坦承肇事，對於未發
    覺之罪，自首而接受裁判。
二、案經乙○○訴由臺灣臺中地方法院檢察署檢察官偵查起訴。
    理    由
一、訊據被告甲○○對於在右揭時、地倒車，因車右後側與被害
    人乙○○之機車產生碰撞，致乙○○人車倒地受有傷害之事
    實固坦承不諱，惟矢口否認有何過失，辯稱：當時告訴人乙
    ○○騎機車車速很快，約時速八十公里，很快的撞到我的車
    子後方，當時我太太及老闆娘在車子後方指揮云云。然查：
    右揭事實業據告訴人指訴在卷，並有道路交通事故調查報告
    表（一）、（二）、道路交通事故現場圖、交通事故現場談
    話紀錄表各乙份、現場照片七張及診斷證明書五紙在卷可稽
    。按「汽車駕駛人駕駛汽車，應遵守道路交通標誌、標線、
    號誌之指示」；「分向限制線，用以劃分路面成雙向車道，
    禁止車輛跨越行駛，並不得迴轉」，道路交通安全規則第九
    十條、道路交通標誌號誌設置規則第一六五條分別定有明文
    。而「汽車倒車時應依左列規定：一、快車道等危險地帶或
    交通頻繁處所不得倒車。二、應顯示倒車燈光或手勢後，謹
    慎緩慢後倒，並應注意其他車輛及行人。三、大型汽車須派
    人在車後指引，如無人在車後指引時，應先測明車後有足夠
    之地位，並促使行人及車輛讓避」，道路交通安全規則第一
    百十條亦規定甚明。被告駕車自應注意上述道路交通安全規
    定，而依當時情況又無不能注意之情形，竟疏不注意為之，
    以致肇事，致被害人受有重傷，其自有過失。被告雖辯稱：
    當時被害人闖越紅燈平交道，且其有派其妻蔡明雪在後協助
    指揮，嗣其妻見被害人騎機車疾駛過來警示被告時，已經來
    不及了云云。惟依蔡明雪於偵查中係稱：我約三、四點去的
    ，約一個多鐘頭後，廢鐵夾好，我們就出來；老闆娘張燕汶
    則稱：當天他們十二點多去的，好了之後，大約是下午五點
    多各云云（均見偵卷第卅三頁），故二人所言與案發時間已
    有不符，則被告倒車當時是否確有委由二人指揮已屬有疑。
    且依證人丙○○當庭所劃蔡明雪、張燕汶指揮倒車時所站之
    位置，均不在車後，而係在貨車中段旁邊，此種情形除無法
    讓道路上之行人或車輛清楚明白二人係在指揮倒車外，亦甚
    難預促道路上行人或車輛讓避，且張燕汶所處位置因被貨車
    擋住，根本看不見告訴人之動態。蔡明雪、張燕汶若真有接
    受被告之委託指引倒車且看到被害人闖越平交道而來，當不
    可能不先阻止被告倒車，以防發生車禍，故被告應無派人在
    車後指引已堪認定。另依被告自稱：聽到他太太叫聲時始停
    止倒車及依其車停位置已佔據了全部慢車道及快車道的一半
    之情以觀，於車禍發生前被告應係處於倒車之狀態甚明。而
    依被告於審理中所提之路況照片顯示，在告訴人行駛至案發
    地點前會先經過一右彎彎道，故亦有可能告訴人係右彎車輛
    （由建國南路二段右轉大慶街），在此情形告訴人根本不會
    通過平交道，且於平交道方向為紅燈時其方向應為綠燈，而
    因告訴人車禍後導致腦部受傷，已無法查明告訴人究有無通
    過平交道至案發地點、車速若干，惟尚難以當地有平交道及
    被告之抗辯，即遽認告訴人有闖越紅燈平交道或超速之情。
    而以被告自承於事故發生前並未看到告訴人之情，被告確有
    未注意來往車輛行人之情形甚明。況本件經送請台灣省台中
    市區車輛行車事故鑑定委員會鑑定結果，亦認被告甲○○駕
    駛自大貨車於禁止跨越路段橫向往路中倒車，未讓行進中機
    車先行，為肇事主因，有鑑定意見書在卷可稽，益證被告之
    行為有過失。雖乙○○駕重機車行經大慶街，疏未注意被告
    貨車橫於車道上之車前狀況（以告訴人機車碰撞後仍往前倒
    地，足見被告之倒車速度不快，告訴人當能看到被告之貨車
    橫於路上），惟此為被害人是否與有過失之問題，被告仍不
    能執此免其罪責，被告所辯自無可採。而被害人所受嗅覺喪
    失之傷害情形，合於刑法第十條第四項第三款毀敗嗅能之規
    定而屬重傷害，亦有行政院國軍退除役官兵輔導委員會台中
    榮民總醫院所出具之診斷證明書在卷可考，被害人所受傷害
    已達重傷之程度自明。被害人因本件車禍所受重傷害，與被
    告之過失行為間並有相當因果關係。罪證明確，被告過失犯
    行洵堪認定。
二、被告甲○○係營業大貨車之司機，為從事駕駛業務之人，其
    於執行業務中開車肇事，致人受有重傷，核其所為，係犯刑
    法第二百八十四條第二項後段之業務過失傷害致重傷罪。被
    告於肇事後即託人向警報案接受偵訊並坦承肇事，有警製道
    路交通事故談話紀錄表及車禍案件報告書在卷可參，為對於
    未發覺之罪自首而接受裁判，應依法減輕其刑。爰審酌被告
    之過失程度、所生之危害、肇事後之態度及被害人乙○○因
    而受傷，亦同有過失，且被告尚未與被害人達成民事和解賠
    償等一切情狀，判處如主文所示之刑。
三、依刑事訴訟法第二百九十九條第一項前段，刑法第二百八十
    四條第二項後段、第六十二條前段，罰金罰鍰提高標準條例
    第一條前段，判決如主文。
中　　華　　民　　國　　94　　年　　7 　　月　　28　　日
                  交通法庭      審判長法  官  許金樹
                                      法  官  郭德進
                                      法  官  王靜秋
上正本證明與原本無異。
如不服本判決，應於送達後十日內向本院提出上訴狀（須附繕本
），上訴於台灣高等法院台中分院。
中　　華　　民　　國　　94　　年　　7 　　月　　28　　日
                                      書記官  林淑慧
附錄論罪科刑法條
刑法第二百八十四條第二項
    從事業務之人，因業務上之過失傷害人者，處一年以下有期
    徒刑、拘役或一千元以下罰金，致重傷者，處三年以下有期
    徒刑、拘役或二千元以下罰金。
